【裁判字號】    98,重訴,350
【裁判日期】    981106
【裁判案由】    債務人異議之訴
【裁判全文】
臺灣臺北地方法院民事判決             98年度重訴字第350號
原      告  丙○○
            乙○○
            戊○○
            丁○○○
共      同
訴訟代理人  李佳翰律師
被      告  內政部營建署
法定代理人  甲○○
訴訟代理人  謝家健律師
上列當事人間債務人異議之訴事件，本院於民國98年10月16日言
詞辯論終結，判決如下：
    主      文
本院九十八年度司執字第二二一ＯＯ號、臺灣板橋地方法院九十
八年度司執助字第一一七三號及臺灣士林地方法院九十八年度司
執助字第九八九號強制執行事件對原告所為之強制執行程序，超
過新臺幣陸萬玖仟捌佰伍拾柒元部分，應予撤銷。
確認被告依本院七十三年度訴字第一一九六一號民事判決及八十
七年度民執申字第一七四Ｏ八號債權憑證所得請求原告給付之債
權，超過新臺幣陸萬玖仟捌佰伍拾柒元部分不存在。
訴訟費用由被告負擔。
    事實及理由
一、原告主張：原告之被繼承人蘇榮德前因擔任訴外人亞記營造
    工程有限公司、東欣營造有限公司與被告間所訂工程契約之
    連帶保證人，經被告訴請本院以73年度重訴字第11961 號民
    事判決，命蘇榮德與東欣營造有限公司連帶給付被告新臺幣
    （下同）2610萬106 元及自73年10月7 日起至清償日止按中
    央銀行核定放款利率二分之一計算之利息確定。嗣蘇榮德於
    95年9 月26日死亡，被告遂於98年間以上開確定判決換發之
    87年度民執申字第17408 號債權憑證為執行名義，聲請本院
    准以98年度司執字第22100 號執行事件，及分別囑託臺灣士
    林地方法院以98司執助字第989 號、臺灣板橋地方法院以98
    年度司執助字第1173號等執行事件，執行原告之財產。惟前
    開判決所確定之蘇榮德債務，為保證債務，依98年6 月修正
    之民法繼承篇施行法第1 之3 條第2 項規定，為蘇榮德繼承
    人之原告僅須於蘇榮德如附表所示總價額6 萬9857千元之遺
    產範圍內，對被告負清償責任。被告聲請上開執行程序請求
    在前揭民事判決所命給付範圍內執行原告之財產，已逾原告
    應負之清償責任，爰依強制執行法第14條規定提起本件債務
    人異議之訴，聲明求為如主文第一、二項所示之判決等情。
二、被告則辯稱原告均為蘇榮德之繼承人，依民事訴訟法第401
    條第1 項關於既判力主觀範圍之規定及民法第1138、1144條
    第1 項前段規定，應繼承蘇榮德之債務，原告否認債務為無
    理由，請駁回原告之訴等語。
三、按繼承在民法繼承編98年5 月22日修正施行前開始，繼承人
    對於繼承開始以前已發生代負履行責任之保證契約債務，由
    其繼續履行債務顯失公平者，以所得遺產為限，負清償責任
    。民法繼承編施行法第1 之3 條第2 項定有明文。經查原告
    主張蘇榮德於95年9 月26日死亡，原告均為蘇榮德繼承人之
    事實，業據其提出戶籍謄本為證，堪信為真。依民法第1147
    條規定：繼承，因被繼承人死亡而開始。可知原告於95年9
    月26日開始繼承蘇榮德之債務。原告另主張蘇榮德生前因擔
    任訴外人亞記營造工程有限公司、東欣營造有限公司與被告
    間所訂工程契約之連帶保證人，經被告訴請本院以73年度重
    訴字第11961 號民事判決，命蘇榮德與東欣營造有限公司連
    帶給付被告2610萬106 元及自73年10月7 日起至清償日止按
    中央銀行核定放款利率二分之一計算之利息確定之事實，亦
    據其提出該民事判決為證，且為被告所不爭。依該判決所載
    並可知蘇榮德係因擔任連帶保證人，基於保證契約關係而對
    被告負判決主文所命給付之債務。是原告係於98年5 月22日
    之前繼承蘇榮德已發生代負履行責任之保證債務，已足認定
    。又該保證所擔保之主債務之發生，係因亞記營造工程有限
    公司、東欣營造有限公司遲延完工及溢領工程款所造成，與
    蘇榮德無關，此觀前開民事判決所載亦甚明。可見蘇榮德已
    屬擔負非其所能掌控之責任，遑論原告僅為蘇榮德之繼承人
    ，與上開主債務發生原因更無關聯，由原告於繼承開始後繼
    續履行上開保證責任，自非公允。準此，依首揭民法規定，
    應認原告對上開保證債務，僅於繼承蘇榮德遺產範圍內負清
    償責任即已足。而蘇榮德之遺產總額共計6 萬9857元，業經
    原告陳明在卷，並有其提出之財政部臺北市國稅局財產歸屬
    資料清單、全國贈與資料清單、所得資料清單及華泰商業銀
    行存款餘額證明書、資產負債表與照片影本等件為證，且為
    被告所不否認，應堪信實。則原告據以主張僅於6 萬9857元
    之繼承遺產範圍內，對被告負清償責任等語，即屬有據。被
    告以上開確定判決換發之87年度民執申字第17408 號債權憑
    證為執行名義，聲請本院准以98年度司執字第22100 號執行
    事件，及分別囑託臺灣士林地方法院以98司執助字第989 號
    、臺灣板橋地方法院以98年度司執助字第1173號等執行事件
    ，執行原告之財產。該執行名義超過原告應負清償責任部分
    ，並無執行力。依該執行名義對原告所為執行程序，超過原
    告應負清償責任部分，自應予撤銷。從而，原告提起本訴，
    請求確認被告依本院73年度訴字第11961 號民事判決及87年
    度民執申字第17408 號債權憑證所得請求原告給付之債權，
    超過6 萬9857元部分不存在；及請求撤銷本院98年度司執字
    第22100 號、臺灣板橋地方法院98年度司執助字第1173號及
    臺灣士林地方法院98年度司執助字第989 號強制執行事件對
    原告所為超過6 萬9859元部分之執行程序，洵無不合，應予
    准許。
四、兩造其餘主張及所提證據與本院上開論斷無涉或無違，不予
    贅述。
五、依民事訴訟法第78條判決如主文。
中    華    民    國    98    年    11    月    6     日
                      民事第三庭  法  官  黃明發
以上正本係照原本作成
如對本判決上訴，須於判決送達後20日內向本院提出上訴狀
中    華    民    國    98    年    11    月    6     日
                                  書記官  陳怡如


司法院資訊處製作；財團法人民間司法改革基金會備份。
